【裁判字號】    95,訴,1286
【裁判日期】    951228
【裁判案由】    侵權行為損害賠償
【裁判全文】
臺灣臺南地方法院民事判決              95年度訴字第1286號
原      告  陳張瓊即高皇企業社
訴訟代理人  丁○○
被      告  全冠交通事業有限公司
法定代理人  甲○○
訴訟代理人  乙○○
上列當事人間請求侵權行為損害賠償事件，經本院於民國95年12
月7日言詞辯論終結，判決如下：
    主  文
被告應給付原告新台幣肆拾捌萬貳仟壹佰玖拾元，及自民國九十
五年八月二十五日起至清償日止，按週年利率百分之五計算之利
息。
訴訟費用由被告負擔二分之一，餘由原告負擔。
本判決原告勝訴部分於原告以新台幣壹拾柒萬元供擔保後，得假
執行；但被告如於假執行標的物拍定、變賣或其他財產權假執行
程序終結前，以新台幣肆拾捌萬貳仟壹佰玖拾元為原告預供擔保
後，得免為假執行。
原告其餘假執行之聲請駁回。
    事實及理由
一、按訴狀送達後，原告不得將原訴變更或追加他訴，但擴張或
    減縮應受判決事項之聲明者，不在此限，民事訴訟法第255
    條第1項第3款定有明文。本件原告起訴原請求被告給付
    1,056,491元及自本院95年度促字第48822號支付命令送達被
    告翌日起至清償日止，按週年利率百分之5計算之利息，嗣
    於訴訟進行中將本金部分減縮為請求被告給付1,037,955元
    ，核與上開民事訴訟法之規定無違，應予准許，合先說明。
二、原告起訴主張：
    (一)原告與訴外人佳和實業股份有限公司（以下簡稱佳和公司
      ）於民國（下同）94年11月11日簽訂工程合約書，由原告
      負責佳和公司所有之織布機等機械之遷移搬運事宜，原告
      再委託被告運送。詎被告僱用之司機朱清池於94年11月29
      日駕駛車號：451-HA拖板車，載運二部織布機，於同日下
      午1時30分許，行經台南縣善化鎮○○路與興華路口右轉
      彎時，因機器固定不牢，其中一部織布機摔落路中，嚴重
      毀損致不堪修復，以報廢處理。嗣佳和公司向原告求償，
      原告本於民法第184條第1項、第188條第1項前段與第634
      條之規定，請求被告賠償損害。
    (二)聲明
      1.請求被告給付新台幣（下同）1,037,955元及自本院95
        年度促字第48822號支付命令送達被告翌日起至清償日
        止，按年息百分之5計算之利息
      2.請准供擔保宣告假執行
三、被告則抗辯如下：
    (一)本件標的物所有權人係訴外人佳和公司，按侵權行為損害
      賠償乃在填補受害人所受損害，原告非系爭織布機所有人
      ，依侵權行為損害賠償請求被告給付損失顯無理由。又系
      爭標的物乃佳和公司於88年進口購買，然經被告委請允揚
      保險公證人有限公司就系爭標的物毀損情形提出公證報告
      ，認該標的物殘值僅341,276元，原告請求之金額實屬過
      高。
    (二)聲明：
      1.原告之訴駁回
      2.如受不利判決，願供擔保請准免為假執行
四、兩造不爭執之事實
    (一)原告與佳和公司於94年11月11日簽訂工程合約書，由原告
      負責運送佳和公司所有織布機等機械，原告再委託被告運
      送。94年11月29日被告僱用之司機朱清池駕駛車號：
      451-HA號拖板車載運二部織布機，於當日下午1時30分許
      ，行經台南縣善化鎮○○路與興華路口，因機器未固定牢
      固，於右轉彎時，其中一部織布機摔落受損，所受損壞已
      致不堪使用之程度。
    (二)依系爭織布機零件廠商所提出之估價單與零件表計算，該
      摔落之織布機修復所需零件與工資合計高達880,000元，
      且縱經修復，亦無法回復毀損前之產能，已無修復實益。
    (三)系爭摔落之織布機即佳和公司財產資料中品名「噴氣織布
      機-ZAX」，為佳和公司於88年7月15日以總價97,849,724
      元所購入之40台織布機之其中一台，其購入金額包括運費
      與報關費等費用後為每台2,446,243元。
    (四)系爭織布機屬於行政院頒固定資產耐用年數表第三類機械
      及設備第二項紡織工業設備中之「平織設備」。
五、至原告主張因系爭織布機摔落致訴外人佳和公司受有該織布
    機毀損之損害，原告已依佳和公司94年11月財產資料，扣除
    提列之折舊後計算其價值，賠付佳和公司，因而向被告求償
    依織布機價值所計算之損害1,037,955元，則為被告否認，
    抗辯原告請求之賠償金額過高等語，則兩造之爭執在於系爭
    織布機於本件運送途中摔落時之價額為何？
六、按運送人對於運送物之喪失、毀損或遲到，應負責任。但運
    送人能證明其喪失、毀損或遲到，係因不可抗力，或因運送
    物之性質或因託運人或受貨人之過失而致者，不在此限。運
    送物有喪失、毀損或遲到者，其損害賠償額，應依其應交付
    時目的地之價值計算之。民法第634條、第638條第1項定有
    明文。準此，運送人因運送物品之喪失或毀損，託運人請求
    運送人賠償之損害，應以運送物應交付時目的地之價值計算
    之。又侵權行為與債務不履行之請求權競合時，債權人固非
    不得擇一行使之，惟關於債務人應負之損害賠償責任，若於
    債務不履行有特別規定，則債權人於依侵權行為之規定請求
    賠償時，除別有約定外，仍應受該特別規定之限制（最高法
    院73年度台上字第209號判決要旨參照）。本件原告與佳和
    公司日簽訂織布機運送契約後，原告再委託被告運送，於被
    告運送途中，系爭織布機摔落毀損，既無前揭民法第634 條
    但書之情形，原告自屬就債之履行有利害關係之人，其於賠
    償佳和公司後，於清償限度內，自得承受佳和公司對被告之
    權利，則原告合併侵權行為與運送契約之法律關係，請求被
    告賠償損害，即屬於法有據，復參照前揭民法第634條第前
    段與第638條第1項之規定，兩造間既有運送契約關係，原告
    本於運送契約，就系爭織布機之損害額應以應交付於目的地
    時之價值計算之。
    (一)系爭織布機品名為「噴氣織布機-ZAX」，為佳和公司於88
      年7月15日以2,446,243元購入，原係由日本津田駒公司與
      香港史陶比爾公司之零件所組裝。被告受託於94年11 月
      29日運送，由佳和公司三舍廠運送至該公司官田廠途中摔
      落，致織布機機構發生裂痕，經併計日本津田駒公司與香
      港商史陶比爾公司估價之零組件，所需修理費用高達
      880,000元，且縱經修復亦無法回復原有之產能，可視為
      全毀，有原告提出佳和公司94年11月系爭織布機財產資料
      一紙、修復費用報價單等在卷可稽，並經證人即佳和公司
      採購課長丙○○證述在卷，且為兩造所不爭執。而原告主
      張其因系爭織布機於運送途中毀損，與佳和公司協議以織
      布機價額105萬元賠償佳和公司（以佳和公司應付原告之
      運費抵償），亦據證人丙○○證述在卷。
    (二)原告主張系爭織布機於94年11月29日運送至台南縣官田鄉
      佳和公司官田廠時之價值為1,037,955元，雖據提出佳和
      公司94年11月財產資料一紙為據，惟已為被告否認，主張
      系爭織布機之價值應僅341,276元，並提出允揚保險公證
      人有限公司建議報告一份（參見該報告附件3損失理算表
      ）為證。按系爭織布機核屬訴外人佳和公司之固定資產，
      自佳和公司於88年7月15日購入至94年11月29日運送事故
      時，已屆6年4月又15日，計算其事故當日之價值自應扣除
      折舊部分。參照所得稅法第51條第1項之規定「固定資產
      之折舊方法，以採用平均法、定率遞減法或工作時間法為
      準則。上項方法之採用及變換，準用第44條第3項之規定
      ，其未經申請者，視為採用平均法。」，本件既無佳和公
      司就系爭織布機曾申報稅捐稽徵機關核准折舊計算方法之
      相關事證，本院自依上開規定以平均法為計算依據。又依
      所得稅法施行細則第48條第1款之規定「採平均法者，以
      固定資產成本減除殘價後之餘額，按固定資產耐用年數表
      規定耐用年數分攤，計算其每期折舊額。」，復參酌營利
      事業所得稅查核準則第95條第6項「固定資產提列折舊採
      用平均法或定率遞減法者，以一年為計算單位；其使用期
      間未滿一年者，按實際使用之月數相當於全年之比例計算
      之；不滿一月者，以月計。」、第7項「營利事業固定資
      產採用平均法折舊時，各該項資產事實上經查明應有殘價
      可以預計者，應依法先自其成本中減除殘價後，以其餘額
      為計算基礎。殘價之預計標準，應以等於該項資產之最後
      一年度之未折減餘額為合度；其計算公式如下：
            固定資產之實際成本
      ──────────────＝殘價
      耐用年數表規定之耐用年數＋１
      準此，平均法係以固定資產成本減除殘價後之餘額，按固
      定資產耐用年數表規定之耐用數平均分攤計算其折舊額。
      再參酌行政院頒固定資產耐用年數表與折舊率表，系爭織
      布機屬第3類第2項紡織工業設備中之平織設備，其耐用年
      數為7年，依平均法之每年折舊率為0.143，使用時間以6
      年5 月計算如下：（小數點以下均四捨五入）
      系爭織布機逾耐用年數扣除折舊後之殘存價值為：
                2,446,243元（取得成本）
      殘存價額＝───────────＝305,780元
                7（耐用年數）＋1
      時    價＝2,446,243－【 (2,446,243－305,780)×
                0.143×6又5/12】＝482,190
      依上開計算結果，扣除使用期間之折舊後，系爭織布機於
      運送至目的地即佳和公司官田廠時之時價為482,190元，
      而依兩造陳述，事故當日該運送車次係同時運送二台織布
      機，均有運送至目的地，並無因系爭摔落事故無須支付之
      運費及其他費用（參見第74頁筆錄），則原告依民法第
      638條第1項之規定得請求被告賠償之損害為482,190元。
      從而原告請求被告賠償之損害，在該金額範圍內，即為有
      理由。
    (三)原告雖依佳和公司94年11月財產資料主張系爭織布機價額
      為1,037,955元，惟該財產資料記載之耐用年數為10年，
      與行政院頒固定資產耐用年數表中平織設備之耐用年數7
      年不符，另被告雖據允揚保險公證人有限公司建議報告之
      損失理算表抗辯系爭織布機之價值僅341,276元，惟該建
      議報告非以兩造所不爭執之佳和公司購入價額為計算依據
      ，均難據為裁判基礎。
七、末按給付有確定期限者，債務人自期限屆滿時起，負遲延責
    任。給付無確定期限者，債務人於債權人得請求給付時，經
    其催告而未為給付，自受催告時起，負遲延責任。其經債權
    人起訴而送達訴狀，或依督促程序送達支付命令，或為其他
    相類之行為者，與催告有同一之效力。民法第229條第1項、
    第2項定有明文。又遲延之債務，以支付金錢為標的者，債
    權人得請求依法定利率計算之遲延利息，為同法第233條第1
    項前段所明定。本件原告請求被告以金錢賠償損害，並未定
    有給付期限，原告就本件請求前曾聲請本院對被告核發95年
    度促字第48822號支付命令，原告以該支付命令送達被告作
    為催告之意思表示，併請求自支付命令送達被告翌日起至清
    償日止，按法定利率計算之遲延利息，於法有據，上開支付
    命令於95年8月24日送達被告，有送達證書在卷可稽，則原
    告併請求自翌日即95年8月25日起至清償日止，依週年利率
    百分之5計算之利息，為有理由，應予准許。
八、綜上所述，原告就系爭織布機於被告運送中毀損所致織布機
    價值之損害，於賠償佳和公司後，依侵權行為與運送契約請
    求被告賠償損害，在482,190元及自95年8月25日起至清償日
    止，按週年利率百分之5計算之利息範圍內，為有理由，應
    予准許，逾此範圍為無理由，應予駁回。
九、原告就被告運送系爭織布機毀損所生損害賠償之爭議，於本
    件僅請求被告給付依系爭織布機價值計算之損害，並不包括
    佳和公司營業損失等其餘損害，已據原告於言詞辯論時陳述
    在卷（參見第70頁筆錄），併此敘明。
十、兩造均陳明願供擔保，聲請宣告假執行及免為假執行，就原
    告勝訴部分，經核均尚無不合，爰分別酌定相當擔保金額准
    許之，就原告敗訴部分，其假執行之聲請已失所附麗，應併
    予駁回。
十一、據上論結，本件原告之訴為一部有理由，一部無理由，依
      民事訴訟法第79條、第390條第2項、第392條第2項、第3
      項，判決如主文。
中    華    民    國    95    年    12    月    28    日
                  民事第一庭    法  官  林逸梅
以上正本係照原本作成。
如對本判決上訴，須於判決送達後20日內向本院提出上訴狀。
中    華    民    國    95    年    12    月    29    日
                                書記官  楊建新


司法院資訊處製作；財團法人民間司法改革基金會備份。
